臺灣高等法院民事裁定
110年度破抗字第21號
抗  告  人  中華開發資產管理股份有限公司

法定代理人  李天送  


上列抗告人因與相對人石清坡間破產宣告事件，對於中華民國11
0年1月28日臺灣臺北地方法院109年度破字第15號所為裁定提起
抗告，本院裁定如下： 
    主  文
抗告駁回。
抗告費用由抗告人負擔。
    理  由
一、抗告人於原法院聲請及抗告意旨略以：相對人迄積欠抗告人
    本金達新臺幣（下同）17,366,656元（下稱系爭債權），其
    名下資產應足構成破產財團，且足敷清償破產財團之費用及
    債務，因其資產已不足清償債務，爰依破產法規定聲請宣告
    相對人破產，原裁定以相對人無多數債權人存在，相對人無
    破產宣告之必要，駁回本件聲請，惟相對人是否有多數債權
    人非抗告人所得知，抗告人就系爭債權，曾於臺灣臺中地方
    法院（下稱臺中地院）90年度執字第20418號執行程序中受
    分配，而依該執行分配表（下稱系爭分配表）所列當時尚有
    其他假扣押債權及一般借款債權參與分配，足證有其他債權
    人存在，是本件並非無其他債權人存在，原審雖調閱相對人
    聯徵資料，惟其仍有揭露期限及會員銀行方得列載之限制，
    並非絕對。原審未針對相對人有無多數債權人查調完備，為
    此提起本件抗告請求廢棄原裁定云云。
二、按破產，對債務人不能清償債務者宣告之，固為破產法第57
    條所明定。惟破產之目的，係透過清理之程序，將可分配之
    破產財團財產，平均分配於各債權人，使各債權人得以平均
    受償，而未受償部分之請求權則視為消滅，是以破產之聲請
    ，應以多數債權人之存在為前提，如債權人僅有一人，既與
    第三人無涉，自無聲請破產之必要（最高法院65年台抗字第
    325號判例意旨參照）。 又破產法第63條雖規定，法院對於
    破產之聲請在裁定前，得依職權調查證據，並傳訊債務人、
    債權人及其他關係人。惟應否為此調查，原由審理事實之法
    院衡情裁量（最高法院103年度台抗字第346號裁定意旨參照
    ）。
三、查，抗告人聲請對相對人為破產宣告，固據其提出臺中地院
    106年度司執字第57462號債權憑證（下稱系爭債權憑證，見
    中院破字卷第13至21頁）及系爭分配表（見本院卷第11頁）
    為證，相對人則主張其債權人僅抗告人一人（見原審院卷第
    24、35頁），並就系爭債權憑證部分主張該債權緣由係其擔
    任訴外人邱明豐之連帶保證人，向合作金庫商業銀行（下稱
    合作金庫）借貸之保證債務，合作金庫嗣將該筆債權讓售予
    抗告人（見破更一卷第117頁）等情，是系爭債權憑證僅能
    證明抗告人為相對人之債權人，尚無從證明相對人有其他債
    權人。另觀諸系爭分配表之內容，可知該執行分配之債務人
    為邱明豐，而非相對人，是系爭分配表縱列有其他參與分配
    之債權人，亦屬邱明豐之債權人，並非相對人之債權人，自
    無從憑以證明相對人有其他債權人存在。抗告人雖聲請向財
    團法人金融聯合徵信中心（下稱聯徵中心）調取相對人之聯
    徵資料（見原審卷第24頁），然經原審函請聯徵中心提供相
    對人之金融機構債權人清冊，依聯徵中心函覆之債權人清冊
    所示，相對人並無金融機構債權人（見原審卷第49至53頁）
    。又經臺中地院函詢財政部中區國稅局、臺中市政府地方稅
    務局、勞動部勞工保險局、衛生福利部中央健康保險署等機
    構，僅勞動部勞工保險局函覆有欠繳國民年金保險費165元
    （見破更一卷第49至63頁），相對人嗣亦陳報已繳清前開未
    繳之國民年金保險費，有繳款證明（見原審卷第39頁）可按
    ，足認原審依聲請及職權為相當調查後，相對人之債權人僅
    查得抗告人一人，核與相對人到庭供稱伊債權人僅有抗告人
    一人相符（見原審卷第24頁），抗告人復未證明有何其他債
    權人之存在，其空言主張本件尚有其他多數債權人，原審未
    針對相對人有無多數債權人查調完備云云，應不足採。準此
    ，相對人之債權人既僅抗告人一人，揆諸首開說明意旨，抗
    告人之聲請顯與破產之目的不相符合，本件債權人僅有一人
    ，既與第三人無涉，自無聲請破產之必要。原審法院因而裁
    定駁回抗告人之聲請，並無違誤。抗告意旨指摘原裁定不當
    ，為無理由，應予駁回。
四、據上論結，本件抗告為無理由，爰依破產法第5條、民事訴
    訟法第495條之1第1項、第449條第1項、第95條、第78條，
    裁定如主文。
中　　華　　民　　國　　110 　年　　6 　　月　　10　　日
                  民事第十六庭 
                      審判長法  官  朱耀平
                            法  官  邱育佩 
                            法  官  呂明坤 

正本係照原本作成。
不得再抗告。
中　　華　　民　　國　　110 　年　　6 　　月　　10　　日

　　　　　　　　　　　　　　書記官  張淑芳